【裁判字號】    97,交聲,654
【裁判日期】    970627
【裁判案由】    聲明異議
【裁判全文】
臺灣彰化地方法院刑事裁定   97年度交聲字第654號
移送機關即
原處分機關    交通部公路總局臺中區監理所彰化監理站
受處分人即
聲明異議人    甲○○
上列異議人即受處分人因違反道路交通管理處罰條例案件，對於
交通部公路總局臺中區監理所彰化監理站民國97年5 月7 日所為
之處分（原處分案號：彰監四字第裁64-I00000000號）聲明異議
，本院裁定如下：
    主  文
異議駁回。
    理  由
一、原處分意旨略以：本件異議人即受處分人甲○○所有車號RE
    ─0743號自小客車，於民國（下同）97年3 月30日下午2 時
    14分，在彰化市○○○○○路路，經彰化縣警察局交通隊以
    彰警交字第I00000000 號違規通知單，當場舉發「直行車佔
    用右轉彎車道」之違規，爰依道路交通管理處罰條例第48條
    第1 項第7 款規定，裁處罰鍰新台幣（下同）600 元，並依
    第63條記違規點數1 點；罰鍰限於97年6 月6 日前繳納；上
    開罰鍰逾97年6 月6 日仍不繳納者，依法移送強制執行。
二、聲明異議意旨略以：異議人在直行車道停車20公尺遠，誤認
    為是全線紅燈，而稍放慢速度，並非如員警所述停在停止線
    上，卻仍遭警攔查並當場舉發「直行車佔用右轉車道」，員
    警逕以本人駕駛執照登記地為秀水，而認定本人是直行車輛
    ，完全不聽本人辯解。但實際上本人當時確實要往右轉彰南
    路順德公司前查看ATM 提款機等語。
三、按汽車駕駛人轉彎時，設有左、右轉彎專用車道之交岔路口
    ，直行車佔用最內側或最外側或專用車道者，處新臺幣600
    元以上1,800 元以下罰鍰；又汽車駕駛人有第48條之情形者
    ，除依原條款處罰鍰外，並予記違規點數1 點，道路交通管
    理處罰條例第48條第1 項第7 款、第63條第1 項第1 款分別
    定有明文。
四、經查：
（一）本件異議人即受處分人甲○○駕駛車牌號碼RE-0743 號自
      小客車，於97年3 月30日下午2 時14分，在彰化市○○○
      ○○路口，因「直行車佔用右轉車道」之違規經警當場舉
      發，並經交通部公路總局臺中監理所彰化監理站於97年5
      月7 日以彰監四字第裁64-I00000000號裁決書，裁處罰鍰
      600 元，並依第63條記違規點數1 點；罰鍰限於97年6 月
      6 日前繳納；上開罰鍰逾97年6 月6 日仍不繳納者，依法
      移送強制執行，有該舉發違反道路交通管理事件通知單影
      本及上開裁決書各1 紙在卷可稽。
（二）異議人雖辯稱：當時車輛並非停止狀態，而是緩慢滑行等
      語。惟據證人即舉發員警楊錫文到庭結證稱：「我是在彰
      化市○○○○○路口，因受處分人超越停止線往花壇方向
      將他攔停。因他是第一部車，當右轉燈亮時受處分人即超
      越停止線靠左方向，據經驗判斷該人是往花壇方向，此時
      我即上前攔停並請受處分人右轉停車。且開完單後，受處
      分人即往花壇方向行駛」等語，並提出現場照片5 張可證
      。本院衡酌證人乙○○○○對於異議人所駕駛之自小客貨
      車於直行車佔用右轉車道之違規事件之過程指述詳實，並
      於當場掣單告發，其指證內容具體明確，而交通警察掣單
      舉發違反道路交通管理處罰條例所列之違規事實，係執行
      例行勤務落實交通管理政策，本質上為行政處分，乃公務
      員基於職務上之權力，依法就特定之具體事件所為之具公
      法上效果之單方行政行為，基於公務員為公法上行為具有
      公信力之原則，該行政處分當可被推定為真正，本此公信
      原則，立法者乃賦予行政機關制定違反道路交通事件統一
      裁罰標準及處理細則，使執勤警員得當機處分以達其維護
      交通秩序、安全之行政目的，是員警就所見之違規情形，
      於法令規定範圍內為逕行舉發之處置，縱依其情形不及有
      照相或攝影等採證措施，亦難遽認有何不當或違誤。況員
      警除依法舉發外，更願到庭具結接受詢問，而其與異議人
      素不相識，其僅依法執行執務，衡情更無故為虛偽指證而
      甘冒偽證重罪之必要，員警指證異議人有上述等之違規事
      實，而當場掣單舉發，當屬事實並依法有據。
（三）異議人雖辯稱：伊當時係要右轉云云，惟證人乙○○○○
      既證稱於右轉燈亮時，異議人之車輛尚停於該右轉車道上
      並超越停止線偏左，且異議人於開完單後，亦是往花壇方
      向行駛等語，異議人既為停止線前之第一部車輛，倘異議
      人確實要右轉，應於右轉燈亮後立即右轉，並不會偏左停
      止，亦不會於開完單後仍往花壇方向行駛，足見異議人上
      開所辯，應係事後卸責之詞，不足採信。
（四）綜上所述，本件異議人於上揭時、地之違規行為事證明確
      ，原處分機關依道路交通管理處罰條例第48條第1 項第7
      款、第63條，裁處罰鍰600 元並記違規點數1 點，核無違
      誤，本件聲明異議人之異議為無理由，應予駁回。
五、據上論斷，應依道路交通管理處罰條例第87條第2 項，道路
    交通案件處理辦法第19條，裁定如主文。
中    華    民    國    97    年    6    月    27    日
                           交通法庭  法  官  黃齡玉
以上正本證明與原本無異。
如不服本裁定，應於送達後5 日內，向本院提出抗告狀。
中    華    民    國    97    年    6     月    27    日
                                      書記官  施嘉玫


司法院資訊處製作；財團法人民間司法改革基金會備份。
